臺灣臺南地方法院民事判決              100年度訴字第127號
原      告     林峻宇
訴訟代理人     林培烜
被      告     乘立化學工業股份有限公司
兼法定代理人   林李素珠
被      告     林秋雄
               林傳義
以上4人共同    陳郁芬律師
訴訟代理人     蘇文奕律師
上列當事人間請求禁止廠房儲放公共危險物品事件，經本院於民
國100年6月28日言詞辯論終結，判決如下：
    主  文
原告之訴駁回。
訴訟費用由原告負擔。
   事 實 及 理 由
一、本件原告起訴主張：
（一）被告乘立化學工業股份有限公司（下簡稱乘立公司）係設
      立於民國76年間，工廠地址為臺南市○○區○○路50號，
      乘立公司係以生產清潔用品並販賣為其主要營業項目，然
      於96年間因股東之糾紛，因而各股東決議停止乘立公司之
      營運，再由被告林秋雄另行設立「宏緯公司」與訴外人林
      傳欣設立「丞立公司」各自經營，因而當時乘立公司之工
      廠已無任何生產活動，再者，當時乘立公司工廠之消防設
      備不符相關法令規定，依法不得從事酒精膏、酒精丸及其
      他相關產品之生產，因此工廠登記證已於96年7月16日註
      銷。嗣後，被告林秋雄、林傳義、林李素珠等人為霸佔乘
      立公司之經營權，並掏空乘立公司之資產以圖利自己，在
      未實際召開股東會議之狀況下，偽造一份載有目期為96年
      8月4日之股東會議事錄，再持之以向經濟部中部辦公室辨
      理董監事變更登記得逞。以上犯罪事實已由原告向臺南地
      檢署提出告訴，經該署以99偵字第16571號偵辦當中。被
      告等人以偽造文書之方式於96年成為乘立公司之董事後，
      再於97年4月23日申請工廠登記獲核准，之後被告便於臺
      南市○○區○○路50號從事以酒精膏（甲醇膏）、酒精丸
      （甲醇丸）之製造（以上產品係以甲醇為原料），並將製
      成之酒精膏（甲醇膏）、酒精丸（甲醇丸）與原料甲醇存
      放於上述地址之廠區內。
（二）經查，甲醇與酒精膏（甲醇膏）係屬「公共危險物品及可
      燃性高壓氣體設置標準暨安全管理辦法」（以下簡稱管理
      辦法）所規定之第四類公共危險物品，酒精丸（甲醇丸）
      係屬上開辦法規定之第二類公共危險物品，因而製造與儲
      存此類危險物品之場所，其位置、構造、設備之設置標準
      及儲存、處理、搬運之安全管理，需依管理辦法之規定，
      此觀該管理辦法第2條甚明。
（三）然查，該公司雖於97年4月23日設立工廠獲准，但其從事
      酒精膏（甲醇膏）、酒精丸（甲醇丸）之製造與儲存，廠
      房設備確有諸多不符管理辦法規定之處，析述如下：
    1.A區為乘立公司營業用廠房，其內有一只容量達1公秉之豎
      型圓桶狀儲槽用來製造和置放甲醇膏，甲醇係屬第四類公
      共危險物品，然該儲槽並無儲槽專用室，已違反「公共危
      險物品及可燃性高壓氣體設置標準暨安全管理辦法」第33
      條第1款之規定，該儲槽亦未經過滿水試驗或耐壓試驗，
      亦無設置自動顯示儲量裝置，亦無通氣管與安全裝置，已
      違反同辦法第33條第4、6、7款規定。該儲槽因係儲藏第
      四類公共危險物品，其注入口亦違反第33條第8款規定。
      該儲槽因未設置專用室，也已違反同辦法第33條之多項規
      定。
    2.該公司係在A區中將甲醇製成酒精膏與酒精丸（屬第二類
      公共危險物品）並予以堆放，查該場所違反多項該辦法之
      規定，如：(1)該場所未設置標示版：違反管理辦法第19條
      規定；(2)該場所之建築物之牆壁、柱及地板並非均為防火
      構造建築物，其樓層高度亦達6公尺以上，該儲存場所所
      在樓層之樓地板面積已超過75平方公尺且出入口並未設置
      甲種防火門，該場所亦有許多窗戶，其通風與排出設備未
      設置防火閘門：違反管理辦法第23條第1款、第2款規定；
      (3)該堆放酒精丸、酒精膏之建築物，未有充分之採光、照
      明與通風設備：違反第21條第13款之規定；(4)該堆放酒精
      丸、酒精膏之建築物，未有避雷設備：違反第21條第14款
      之規定；(5)該場所無合乎地面應以混凝土或該物品無法滲
      透之不燃材料鋪設，且作適當之傾斜，並設置集液設施之
      規定；(6)該場所緊鄰B區，中間未有任何空隙，B區為三和
      傑公司向乘立公司承租為廠房使用，其內有大量布類製品
      ，該製造酒精膏與酒精丸之場所均未保留任何空地，實在
      危險：以上所述，該場所顯已違反管理辦法第13條第4款
      「與前3款所列場所以外場所之距離，應在十公尺以上。
      」與第14條「六類物品製造場所或一般處理場所四周保留
      空地寬度應在三公尺以上；儲存量達管制量十倍以上者，
      四周保留空地寬度應在五公尺以上。」；(7)公共危險物品
      製造場所與儲存場所位於同一空間，已違反規定。
    3.該公司於D區有裝載甲醇之儲槽，違反下列規定：(1)違反
      第13條第4款規定：該儲槽旁邊有許多樹木之易燃物、旁
      邊即辦公室，又緊臨隔壁公司之場區；(2)違反第37條第3
      款規定：該儲槽係儲存甲醇，為閃火點未達攝氏21度之物
      品，其周圍未保留5公尺以上之空地；(3)違反第37條第6、
      7、10、11款規定：該儲槽支柱未以鋼筋混凝土、鋼骨混
      凝土建造，沒有能將內部氣體及蒸氣由儲槽上方排出之構
      造。也沒有設置通氣管，注入口也不符合第33條第8款規
      定；(4)違反第37條第14款規定；(5)違反第37條第17款規定
      ：未設置避雷設備；(6)未設置防液堤，違反第38條第1款
      「單座儲槽周圍所設置防液堤之容量，應為該儲槽容量百
      分之一百一十以上。」、第2款「防液堤之高度應在五十
      公分以上」、第5款「防液堤周圍應設道路並與區○道路
      連接，道路寬度不得小於6公尺。」、第7款「防液堤應以
      鋼筋混凝土造或土造，並應具有防止儲存物洩漏及滲透之
      構造。」之規定；(7)該儲槽亦未經過滿水試驗或耐壓試驗
      ，亦無設置自動顯示儲量裝置，亦無通氣管與安全裝置，
      已違反同辦法第33條第4、6、7款規定。
（四）對被告抗辯之陳述：
    1.按「董事會決議，為違反法令或章程之行為時，繼續一年
      以上持有股份之股東，得請求董事會停止其行為。」公司
      法第194條訂有明文。然停止請求權行使之對象，需視董
      事會決議是否已交由執行董事執行而異。在決議未交由執
      行董事執行之前，故係請求董事會停止該決議之執行，一
      旦決議交由執行董事執行，則應改向執行董事請求停止其
      行為。學者柯芳枝亦認因公司法第194條提起之訴訟，若
      違法行為已交付董事執行，則被告應為執行之董事。本件
      於廠房中生產以及置放酒精、酒精膏、酒精丸之違反法令
      章程之行為，已由被告等董事開始執行，且迄今仍持續進
      行中，依上開說明，自應以董事林李素珠、林秋雄、林傳
      義為被告，依法尚無不合。至被告所引用之資料係為86年
      之舊版資訊，然公司法於90年之後陸續大幅翻修，被告所
      陳之見解顯已不合當代公司法潮流，自不足憑採。
    2.本件因被告等人為違反法令或章程之行為，而由原告訴請
      裁判停止其行為。而法律上之給付之訴係指原告對被告「
      主張有特定給付請求權（或被告有給付義務）存在」，並
      「請求法院作成給付判決之請求」為內容之訴。被告之給
      付，包括金錢或物的給付、作為或不作為或容忍均包括在
      內；而形成之訴係指原告對被告「主張其具備在一定法律
      要件下可使法律狀態發生變動之地位（或形成權或形成要
      件）」，本件顯為消極不作為之給付之訴。被告主張本件
      為形成之訴顯屬錯誤。
    3.被告於廠區（臺南市○○區○○路50號）儲存酒精膏、酒
      精丸確有違反法令與章程之規定，分述如下：
    (1)被告乘立公司章程第2條規定為「本公司所營事業如左：
      一、介面活性劑、次氯酸鈉、亞氯酸鈉、脫脂劑、清潔劑
      、溶劑（不得供售及流用至汽柴油管制油品市場）、油漆
      稀釋劑、亞硫酸鈉之製造銷售業務。二、化工原料製造、
      買賣、代理報價、進出口貿易業務。（期貨除外）」。是
      以，乘立公司之業務範疇並無包括製造酒精膏、酒精丸在
      內，被告至今仍然繼續製造、販賣酒精膏、丸之行為，顯
      已違反章程之規定，原告自得訴請法院依公司法第194條
      之規定禁止被告違反章程之行為。被告雖辯稱公司章程中
      之化工原料製造、買賣就包括製造、販賣酒精膏、丸在內
      ，故無違反章程之處。然查，酒精膏、丸之製造買賣等業
      務，係屬化學製品之範疇，應歸類為其他化學製品製造業
      或其他化學製品零售業，與所謂「化工原料製造、買賣」
      係屬兩事，不可混為一談，有經濟部商業司經商六字第09
      702094710號函釋可參。故被告之辯詞為一廂情願之解釋
      ，要無可採之處。
    (2)且查，公司章程是公司設立的最基本條件和最重要的法律
      文件。公司法規定設立登記公司必須先訂立公司章程，公
      司的設立程式以訂立章程開始，以設立登記結束。公司章
      程是公司對政府作出的書面保證，也是國家對公司進行監
      督管理的主要依據。沒有章程，公司不能獲准成立。其次
      公司章程是確定公司權利、義務關係的基本法律檔。公司
      章程一經有關部門批准即對外產生法律效力。公司依章程
      享有各項權利，並承擔各項義務，符合公司章程的行為受
      國家法律保護，違反章程的行為，就要受到干預和制裁。
      最後，公司章程是公司實行內部管理和對外進行經濟交往
      的基本法律依據。公司章程規定了公司組織和活動的原則
      及細則，它是公司內外活動的基本準則。它規定的股東的
      權利義務和確立的內部管理體制，是公司對內進行管理的
      依據。同時，公司章程也是公司向第三者表明信用和相對
      人瞭解公司組織和財產狀況的重要法律文件。公司章程向
      外公開申明的公司宗旨、營業範圍、資本額等內容，為投
      資者、債權人和第三人與該公司進行經濟交往提供了條件
      和資信依據，便於相對人瞭解公司的組織和財產狀況，便
      於公司與第三人間的經濟交往。從另一個角度觀之，章程
      具有實質與形式兩種意義。實質意義之章程，係指規定股
      東權利義務、公司組織及活動之根本規則；形式意義之章
      程，則係指記載上述根本規則之書面而言，而其書面記載
      內容公司法則有規範何者為章程絕對必要記載事項、相對
      必要記載事項及任意記載事項。由以上說明可知，章程猶
      如公司之「憲法」，主要乃規定公司之組織架構及股東之
      權利義務，為公司必備之文件。公司的董事、監察人、經
      理的行為亦須受到章程的約束，作為公司的管理人員，董
      事、監事、經理對公司負有誠信義務，因此，公司的董事
      、監事、經理違反公司章程規定的職責，公司可以依據公
      司章程對其提出訴訟。當公司董事等因故意或過失違反公
      司章程時，股東可以依據公司章程對公司的董事、監事、
      經理等提出權利主張。
    (3)由鈞院向行政院勞工委員會南區勞動檢查所(下稱南區勞
      檢所)調得之資料顯示，被告屢有違反勞工安全相關法規
      之情事，最後一次係於100年l月13日，被告仍未積極改善
      而有違反勞工安全衛生教育訓練規則第16條第3項、勞工
      健康保護規則第6條第l項、勞工作業環境測定實施辦法第
      10 條第1項第3款、有機溶劑中毒預防規則第16條、勞工
      安全衛生法第5條第1項之情事，是以被告枉顧勞工安全，
      違反相關法今之規範，執意進行生產酒精膏、丸之活動，
      已是證據確鑿。被告違反章程之行為已如前述，縱然被告
      已依法律規定投保公共意外責任險與通過消防安全檢查，
      然不能以此抗辯違反章程之事實，蓋當初公司章程並未把
      製造酒精膏、酒精丸列入營業項目，實因販賣此等物品利
      潤不高，但酒精膏、丸等皆為極易燃燒之物品，稍有不慎
      ，整個場區即會著火釀成災禍，不但公司本身受損，可能
      鄰近工廠亦可能遭受波及，日後還需面對損害賠償之問題
      ，是以，乘立公司之創始人與創立股東皆有共識，不以生
      產高風險之物品為營業項目，便於章程中以正面表列方式
      載明乘立公司之營業項目，違反者就有如違反公司的憲法
      一般，應予以禁止。另外，通過安全檢查並不代表安全無
      虞，從此不會發生任何意外，便可違背公司章程之規定而
      從事不允許之生產活動。以近日最著名的台塑大火事件，
      該公司的六輕廠於今年5月間失火，但是發生火災的異辛
      醇廠與芳香烴一廠公共管線，十一日才通過安全檢查，隔
      天就失火；又台中市造成多人死亡的阿拉Ala夜店大火，
      亦是經過數十次的消防檢查合格仍然發生難以撲滅的火災
      且造成死亡悲劇，更加印證消防安全檢查不是安全保證，
      乘立公司之創立股東與發起人便是基於此等風險才不願意
      將酒精膏、酒精丸作為生產項目，如今被告執意違反章程
      從事高風險之生產項目，至其他股東於不可測之風險當中
      ，原告援引公司章程禁止被告此等行為顯然有理，若被告
      真要繼續製造酒精膏、酒精丸等，便應依法定程序修改公
      司章程，將公司營業項目增設製造酒精膏、酒精丸等，原
      告便無理由反對。
    (4)又變更工廠登記申請書之格式如原證（七），可知主管機
      關僅從形式上審查而已，並未要求需檢附章程等資料一同
      送審，被告當初向主管機關申請變更工廠登記時亦未檢附
      章程，被告自不得以領有工廠登記證作為對抗其生產行為
      已違反公司章程之事實。再者，公司法第194條之規定係
      只要有違反章程或法令之規定股東皆可制止之，亦即章程
      或法令兩者違反其中之一股東即可制止之，舉例來說，若
      某公司之章程已明定不可從事期貨交易，縱然期貨交易為
      正常金融活動，並非法所不許，該公司董事亦不能以期貨
      交易為不違法之行為而恣意將公司資金作為買賣期貨等違
      反章程之行為，因此被告之行為係違反章程與法令甚明。
    (5)被告之生產行為除違反章程外，尚違反勞工安全衛生教育
      訓練規則第16條第3項、勞工健康保護規則第6條第1項、
      勞工作業環境測定實施辦法第10條第1項第3款、有機溶劑
      中毒預防規則第16條、勞工安全衛生法第5條第1項之情事
      ，此亦為被告所不能爭執，且被告至今仍未能提出已改善
      之證據被告枉顧勞工安全，違反相關法令之規範，亦構成
      禁止其生產行為之理由。
（五）並聲明：
    1.禁止被告於臺南市○○區○○路50號之廠房儲存甲醇、酒
      精膏（甲醇膏）、酒精丸（甲醇丸）以及製造酒精膏（甲
      醇膏）、酒精丸（甲醇丸）。
    2.訴訟費用由被告負擔。
二、被告則以下列情辭置辯：
（一）按「董事會決議，為違反法令或章程之行為時，繼續一年
      以上持有股份之股東，得請求董事會停止其行為。」公司
      法第194條固有明文。惟上開股份有限公司之董事會係股
      份有限公司之機關，並非權利義務主體，董事會或執行董
      事等公司機關所為行為，其效果既歸屬於股份有限公司，
      股東如主張股份有限公司之董事會有違反法令或章程之行
      為並起訴請求停止時，得承擔停止違反法令或章程行為之
      義務主體，應係股份有限公司本身。學者柯芳枝亦認此因
      公司法第194條規定而提起之訴訟，應解為以股東個人名
      義為原告，而以股份有限公司為被告。故原告就本案併以
      董事林李素珠、林秋雄、林傳義三人為被告而起訴，於法
      應有未合。
（二）次按，公司法第194條所定董事會決議，為其他違反法令
      或章程之行為時，得由繼續一年以上持有股份之股東請求
      董事會停止其行為之「股東制止請求權」，必以董事會所
      作成之決議有違反法令或章程等情形為其前提（最高法院
      87年台上字第433號民事判決意旨參照）。查本件被告乘
      立公司係依公司法組織設立之合法公司，營業項目包括：
      界面活性劑、次氯酸鈉、亞氯酸鈉、脫脂劑、清潔劑、溶
      劑、油漆稀釋劑、亞硫酸鈉之製造銷售業務、化工原料製
      造、買賣、代理報價、進出口貿易業務等，有附呈之乘立
      公司章程與公司變更登記表可佐；又乘立公司領有合格之
      工廠登記證，工廠登記編號00-000000號，登記廠址為「
      臺南市○○區○○路50號」，登記營業類別為「化學製品
      製造業」，主要產品為「清潔用品、其他化學製品（洗碗
      精、酒精膏、酒精丸）」，此亦有經濟部工廠登記證、經
      濟部97年10月9日經授中字第09730293770號書函、臺南縣
      政府97年10月7日府經工字第0970199000號函、臺南市政
      府100年l月31日府經工字第1000037085號函附呈可按，堪
      信屬實。據上而言，被告公司之章程與登記營業項目既包
      含有化工原料製造、買賣之業務，而被告公司於臺南市○
      ○區○○路50號工廠內從事酒精膏、酒精丸之製作，亦經
      主管機關許可在案，且就工廠內製造、加工或使用之各項
      危險物品，均於限期內依法申報，並依規定投保公共意外
      責任險，而酒精膏、酒精丸之主要原料為甲醇，則被告於
      前揭地點儲放甲醇、酒精膏、酒精丸與製造酒精膏、酒精
      丸之行為，自難認為有違反法令或章程之情形。從而，原
      告起訴請求禁止被告於工廠儲放甲醇、酒精膏、酒精丸與
      製造酒精膏、酒精丸，自屬無據。
（三）被告公司位於臺南市○○區○○路50號之工廠甫於99年10
      月通過99年度消防安全設備檢查，工廠內之各項設備裝置
      均符合安全標準其建築物為RC、鋼鐵造結構之防火建材，
      廠房內之滅火器、室內消防栓、火警自動警報設備、緊急
      照明設備、連結送水管、安全警示標誌、通風設備、避雷
      針、混凝土地面、防液堤等等設備，均依規定施作；針對
      屬於公共危險物品類之甲醇、酒精膏、酒精丸等物，被告
      公司亦在許可容量之範圍內，分區製作、儲存；廠區辦公
      室南側為「消防水池」，亦無如原告所繪之「甲醇儲槽」
      存在。上情有被告公司永康廠之消防安全設備檢修申報書
      節本（含廠區消防設備平面配置圖）與相關照片可稽，足
      證明被告公司之工廠設置符合現行法令之標準，並無安全
      上之虞慮，原告指摘之情節均非事實，被告否認之。
（四）被告公司就南區勞檢所100年1月13日所命應改善之事項，
      均於規定期限內改善完畢，包括：
      1.於100年元月17日針對在職勞工舉辦有機溶劑作業人員
      之勞工安全衛生教育訓練；2.立即於工作場所內備置急救
      藥品及器材，並置合格之急救人員1名；3.於100年元月18
      日即委託行政院勞工委員會認可之測驗機構採樣測定有機
      溶劑之濃度，並於元月26日完成分析報告，經檢驗結果，
      符合規定之標準；4.於工作場所內之有機溶劑作業時，維
      持排氣裝置、吹吸型換氣裝置之有效運轉。
（五）立法者為因應企業投資不同營業項目之跨業經營趨勢，於
      90年修正公司法之際，即刪除原第15條第1項「公司不得
      經營登記範圍以外之業務」之規定，取消公司經營登記業
      務範圍之限制。同法第18條第2項更明文規定：「公司所
      營事業除許可業務應載明於章程外，其餘不受限制。」所
      謂「許可業務」係指依公司法第17條第1項（商業登記法
      第5條第1項）之規定，公司（商業）業務，依法律或基於
      法律授權所定之命令，須經政府許可者，於領得許可文件
      後，方得申請公司（商業）登記之業務而言。查本案所涉
      之酒精膏、酒精丸生產業務，非屬前述應經許可業務之範
      圍，是被告公司就生產、買賣酒精膏、酒精丸之業務，原
      本即毋須載明於公司章程之中，從而，本案自不因被告公
      司之章程未記載生產、買賣酒精膏、酒精丸之項目，即限
      制被告公司經營是項業務。
（六）被告公司從事酒精膏、酒精丸之生產、買賣業務已有多年
      ，縱於原告之父林傳欣掌理公司時期（86年～96年），亦
      不乏該項業務存在，期間，原告或其他股東並無任何人反
      對該項業務，甚至各股東均同享該項營業之盈虧，並分享
      紅利，顯見被告公司之股東對從事生產、買賣酒精膏、酒
      精丸之業務係有共識。而今，原告因不滿其父林傳欣遭卸
      除負責人職務，即率稱被告公司從事酒精膏、酒精丸之生
      產、買賣業務違公司章程，甚至要求法院予以制止云云，
      其主張之詞，無非出個人狹怨報復，甚悖事實，自無足取
      。原告之父林傳欣擔任被告公司負責人間，為扶持伊與子
      林培烜另行籌設與被告偕音且相同業務性質之「丞立化工
      原料有限公司」，曾於96年間逕自將被告之工廠登記證辦
      理註銷，欲使被告無法從事產品之製造而減少其競爭，所
      為引起其他股東不滿，始改組董、監事。而被告公司改組
      之後，即向主管機關申請回復工廠登記，並就生產酒精膏
      、酒精丸之產品申請登記。當時，臺南縣政府為判斷被告
      工廠之場所及設施是否符合生產酒精膏、酒精丸之相關規
      定，亦曾會同臺南縣消防局親至被告之工廠進行實地勘查
      ，經檢查合格後，始准予變更登記；爾後，並逐年進行各
      項消防與勞工安全衛生檢查，確認被告公司無重大缺失，
      有主管機關檢送在卷之各項檢查結果通知書可佐，勘證明
      被告公司生產及儲放酒精膏、酒精丸之場所及設施並無安
      全上之虞慮，則原告請求禁止被告於工廠儲放甲醇、酒精
      膏、酒精丸與製造酒精膏、酒精丸，自屬無據。
（七）按形成之訴，係由法院以形成判決創設、變更或消滅法律
      關係或其他事項，亦即由法院以判決直接形成法律上效果
      。依傳統訴訟標的理論，形成之訴之訴訟標的乃形成權，
      而其形成權係法律所明定，且依法律規定或法理須經起訴
      始能達行使之目的。本件原告起訴請求判決禁止被告公司
      於工廠儲放甲醇、酒精膏、酒精丸與製造酒精膏、酒精丸
      ，無異訴請以判決形成被告公司停止生產主要產品之法律
      上效果，性質上屬形成之訴。然查，原告於法律上並無得
      為此請求之形成權，自不得依訴訟程序為此項請求。況原
      告雖為被告公司股東之一但其不曾從參與被告公司之業務
      ，對被告公司之製造、生產環節毫無所悉，對工廠內各項
      設置使用狀況亦不了解，尤不具任何消防安全設備檢驗之
      專業，因原告與公司其他股東意見不合，加上其為協助父
      、兄所另行籌設與被告公司諧音而相同業務性質之「丞立
      化工原料有限公司」，業已多次藉檢舉或訴訟手段，擾亂
      被告公司之正常應運，此次，原告在無任何具體事證之情
      況下，徒憑個人臆測而隨意繪製所謂「廠房配置圖」，再
      胡亂編造原料、產品之儲放地點與廠房之使用情形，攀誣
      被告公司有違反管理規定情節，欲請求以形成判決達其阻
      止乘立公司繼續營運之目的，於法難謂有據，自不應准許
      。
（八）並聲明：
    1.原告之訴駁回。
    2.訴訟費用由原告負擔。
三、兩造經本院依民事訴訟法第270條之1第1項第3款規定曉諭闡
    明後，整理並協議簡化不爭執事項如下：
（一）被告乘立化學工業股份有限公司設立於76年間，位於臺南
      市○○區○○路50號，領有經濟部工廠登記證，工廠登記
      編號00-000000-00號，營業項目依被告公司變更登記事項
      卡及被告公司章程記載包含：「1.界面活性劑次氯酸鈉亞
      氯酸鈉脫脂劑清潔劑溶劑（不得供受及流用致汽柴油管制
      油品市場）油漆稀釋劑、亞硫酸鈉之製造銷售業務。2.化
      工原料製造、買賣、代理報價、進出口貿易業務（期貨除
      外）。」。
（二）被告公司之工廠登記曾於96年7月16日廢止，後又於97年4
      月23日申請工廠登記獲核准。被告公司嗣並申請工廠變更
      登記，業經臺南縣政府97年10月7日府建工字第097019900
      0號函核准在案，依該核准函記載「核定工廠變更登記事
      項：（一）變更項目：產品名稱、機器動力設備。（二）
      變更後產品名稱：清潔用品、其他化學製品（洗碗精、酒
      精膏、酒精丸）。（三）變更後使用動力總計11馬力、電
      熱0千瓦。」
（三）原告為被告公司股東，持有公司股數百分之20。
（四）臺南市政府曾於100年l月31日以府經工字第1000037085號
      函通知被告公司請於文到15日內就工廠內製造、加工或使
      用之危險物品，均依規定申報並投保公共意外責任險。被
      告公司嗣於100年2月10日向富邦產物保險股份有限公司投
      保公共意外責任保險。
（五）被告公司於97至99年間均通過臺南縣消防局第三救災救護
      大段永康救災救護分隊之年度消防安全設備檢查。
（六）行政院勞工委員會南區勞動檢查所於100年1月13日於被告
      公司進行安全衛生檢查時，發現被告公司有以下違規情形
      ，並命其文到後改善：
    1.違反勞工安全衛生教育訓練規則第16條第3項暨勞工安全
      衛生法第23條第l項（雇主辦理新進勞工或在職勞工於變
      更工作前之必要安全衛生教育訓練，其課程及時數應符合
      規定。），改善期限為7日。
    2.違反勞工健康保護規則第6條第1項暨勞工安全衛生法第5
      條第1項（事業單位應參照工作場所大小、分布、危險狀
      況及勞工人數備置足夠急救藥品及器材，並置適量之合格
      急救人員，辦理有關急救事宜)，改善期限為1個月。
    3.違反勞工作業環境測定實施辦法第10條第1項第3款暨勞工
      安全衛生法第7條第1項（製造、處置或使用有機溶劑之作
      業場所，應每六個月測定其濃度一次以上），改善期限為
      即日。
    4.違反有機溶劑中毒預防規則第16條暨勞工安全衛生法第
      5條第1項（雇主設置之局部排氣裝置、吹吸型換氣裝置
      ，於有機溶劑作業時，不得停止運轉。設有前項裝置之
      處所，不得阻礙其排氣或換氣功能，使之有效運轉。）
      ，改善期限為即日。
（七）依照經濟部商業司97年7月29日經商六字第9702094710號
      函說明欄第3點記載「酒精膏、塊係屬化學製品之範疇，
      其與化工原料製造、買賣之營業項目仍屬有別。」。
      以上事實，並有被告公司章程、被告公司變更登記表、工
      廠登記資料查詢、經濟部書函、臺南縣政府97年10月7日
      府建工字第0970199000號函、變更登記事項卡、股東名簿
      、臺南市政府100年1月31日府經工字第1000037085號函、
      富邦產物公共意外責任保險單、消防安全設備檢修申報書
      、臺南市政府消防局100年4月22日南市消預字第10020029
      70號函附檢查記錄表、南區勞檢所100年10月29日勞南檢
      製字第1001004964號函附檢查結果通知書、經濟部商業司
      97年7月29日經商六字第097020947 10號函等件影本為證
      ，堪信為真實。
四、兩造爭執事項如下：
（一）被告公司製造酒精膏、酒精丸是否違反被告公司章程、公
      共危險物品及可燃性高壓氣體設置標準暨安全管理辦法或
      勞工安全衛生法之規定？
（二）原告依公司法第194條規定，請求禁止被告公司於工廠儲
      放甲醇、酒精膏、酒精丸與製造酒精膏、酒精丸是否有理
      由？
五、本院得心證之理由：
（一）原告主張被告乘立公司有製造酒精膏、酒精丸之情事，為
      被告所不爭執，另原告主張被告乘立公司該等行為，有違
      反公司章程或公共危險物品及可燃性高壓氣體設置標準暨
      安全管理辦法或勞工安全衛生法之規定云云，則為被告所
      否認，並以前揭情詞置辯，是本件首應審酌者，為被告乘
      立公司製造製造酒精膏、酒精丸之行為有無違反公司章程
      或公共危險物品及可燃性高壓氣體設置標準暨安全管理辦
      法或勞工安全衛生法之規定等情，而需加以禁止之必要，
      經查：
    1.被告乘立公司製造酒精膏、酒精丸之行為，並未違反被告
      乘立公司章程規定：
      (1)按公司法於90年11月12日修正時將第15條第1項「公司
        不得經營登記範圍以外之業務」之規定刪除，觀其立法
        之理由係為「配合同法第18條之修正，除許可業務應於
        章程載明外，其餘不限，爰刪除第一項。」據此可知，
        公司除應許可之業務外，其所營事業應不以章程記載者
        為限。
      (2)本件原告主張：被告乘立公司製造酒精膏、酒精丸之行
        為與公司章程第2條規定意旨相違背云云，固據提出被
        告乘立公司章程影本一份為證，惟觀被告乘立公司章程
        第2條係規定公司所營事業之範圍，並非規定公司不得
        經營該條規定項目以外之業務，且觀章程第22條條文，
        被告乘立公司章程最後一次修正時間為96年9月29日，
        已在上開公司法15條修正施行之後，而公司法修法後，
        公司所營事業既不以章程規定者為限，已如上述，則被
        告乘立公司經營章程所定營業項目以外之事業，尚難認
        為即與公司章程有違背而為法所不許。
    2.原告尚未舉證證明被告乘立公司製造酒精膏、酒精丸之行
      為係違反法令，而有禁止之必要：
      (1)原告另主張：被告公司製造酒精膏、酒精丸之行為，係
        違反「公共危險物品及可燃性高壓氣體設置標準暨安全
        管理辦法」及「勞工安全衛生法」云云，固據聲請本院
        向南區勞檢所調閱該檢查所檢查被告乘立公司檢查結果
        為證，惟觀南區勞檢所100年10月29日勞南檢製字第
        1001004964號函附「勞動檢查結果通知書」，被告乘立
        公司最近於100年1月13日接受檢查時，固有違反勞工安
        全衛生教育訓練規則第16條第3項；勞工安全衛生法第
        23條第1項、第5條第1項、第7條第1項；勞工健康保護
        規則第6條第1項；勞工作業環境測定實施辦法第10條第
        1項等規定；有機溶劑中毒預防規則，惟觀其所載違反
        法令條款說明：「雇主辦理新進勞工或在職勞工於變更
        工作前之必要安全衛生教育訓練，其課程即時數應符合
        規定」「事業單位應參照工作場所大小、分布、危險狀
        況及勞工人數備置足夠急救藥品及器材，並置適量之合
        格急救人員，辦理有關急救事宜」「製造、處置或使用
        有機溶劑之作業場所，應每六個月測定其濃度一次以上
        「雇主設置之局部排氣裝置、吹吸型換氣裝置，於有機
        溶劑作業時，不得停止運轉。設有前項裝置之處所，不
        得阻礙其排氣或換氣功能，使之有效運轉。」等情，均
        非禁止被告乘立公司製造酒精膏、酒精丸之規定，且被
        告公司就上開規定之主管機關為行政院勞工委員會，依
        勞工安全衛生法第27條規定「主管機關及檢查機構對於
        各事業單位工作場所得實施檢查。其有不合規定者，應
        告知違反法令條款並通知限期改善；其不如期改善或已
        發生職業災害或有發生職業災害之虞時，得通知其部分
        或全部停工。勞工於停工期間，應由雇主照給工資。」
        ，然依上開檢查結果通知書，主管機關即行政院勞工委
        員會於檢查後所為處分係命被告乘立公司「限期改善」
        ，而被告乘立公司改善之方法，只需「辦理符合時數規
        定之勞工安全衛生教育訓練」「備置足夠急救藥品及器
        材及合格急救人員」「每六個月測定作業場所之濃度」
        「使排氣、吸換型換氣裝置於有機溶劑作業時有效運轉
        。」即可，亦尚未達需「停止製造酒精膏、酒精丸」之
        程度。
      (2)另按「公共危險物品及可燃性高壓氣體設置標準暨安全
        管理辦法」係依消防法第15條第2項規定訂定之；關於
        「公共危險物品及可燃性高壓氣體之製造、儲存或處理
        場所之位置、構造、設備之設置標準及儲存、處理、搬
        運之安全管理，依本辦法之規定」，該辦法第1條、第2
        條分別定有明文，另依該法第79條規定「本辦法中華民
        國九十五年十一月一日修正施行前，已設置之製造、儲
        存或處理公共危險物品及可燃性高壓氣體之場所，應自
        修正施行之日起六個月內，檢附場所之位置、構造、設
        備圖說及改善計畫陳報當地消防機關，並依附表五所列
        改善項目，於修正施行之日起二年內改善完畢，屆期未
        辦理且無相關文件足資證明係屬既設合法場所、逾期不
        改善，或改善仍未符附表五規定者，依本法(指消防法)
        第四十二條之規定處分。」又依消防法第3條規定「消
        防主管機關：在中央為內政部；在直轄市為直轄市政府
        ；在縣(市)為縣(市)政府。」，本件被告乘立公司自97
        至99年間均通過其主管消防機關即臺南縣消防局第三救
        災救護大段永康救災救護分隊之年度消防安全設備檢查
        ，為兩造所不爭執，並有台南市政府消防局100年4月22
        日南市消預字第1002002970號函附消防安全檢查記錄附
        卷可證，堪信真實，已如前述，據此，足認被告乘立公
        司關於工廠內公共危險物品及可燃性高壓氣體設置係合
        乎相關消防法規，原告主張被告製造酒精膏、酒精丸有
        違反公共危險物品及可燃性高壓氣體設置標準暨安全管
        理辦法規定云云，即不足採信。
（二）按董事會決議，為違反法令或章程之行為時，繼續一年以
      上持有股份之股東，得請求董事會停止其行為。公司法第
      194條定有明文。而該條所定之「股東制止請求權」，必
      以董事會之組成為合法，且其所作成之決議有違反法令或
      章程等情形為其前提。本件姑不論原告主張被告乘立公司
      董事會之決議有違反法令或章程云云，卻未釋明係何時所
      成立之何項董事會決議內容違反法令或章程，已難憑採。
      即以原告主張被告林秋雄、林傳義、林李素珠即被告乘立
      公司之董事3人所決定「被告乘立公司製造酒精膏、酒精
      丸」一節，並未違反被告乘立公司章程或有其他違反法令
      致需加以禁止之必要，已如前述，原告起訴請求禁止被告
      等人製造酒精膏、酒精丸，即屬無據。更何況被告乘立公
      司已於97年10月7日經台南縣政府核准其申請工廠變更登
      記事項，變更後產品名稱亦包含「酒精膏、酒精丸」，有
      被告提出之臺南縣政府100年10月7日府經工字第
      0970199000號函附卷可參，則製造酒精膏、酒精丸既為被
      告乘立公司所營事業項目，儲存甲醇、酒精膏、酒精丸自
      為製造所必需。
六、綜上，被告乘立公司製造酒精膏、酒精丸並未違反法令或章
    程，其儲存酒精膏、酒精丸於工廠內乃其製造行為之必需。
    從而，原告依據公司法第194條規定請求禁止被告於被告乘
    立公司之位於台南市○○區○○路50號之廠房內儲存甲醇、
    酒精膏(甲醇膏)、酒精丸(甲醇丸)以及製造酒精膏(甲醇膏)
    、酒精丸(甲醇丸)等行為，於法不合，為無理由，應予駁回
    。
七、本件判決基礎已臻明確，兩造其餘之攻擊防禦方法及訴訟資
    料經本院斟酌後，核與判決結果不生影響，爰不逐一論述。
八、按訴訟費用，由敗訴之當事人負擔，民事訴訟法第78條定有
    明文。而原告之請求為無理由，爰依上開規定，定訴訟費用
    之負擔如主文第2項所示。
九、據上論斷：原告之訴為無理由，並依民事訴訟法第78條，判
    決如主文。
中    華    民    國   100    年    7    月    12    日
                  民事第二庭  法  官  李杭倫
以上正本係照原本作成。
如對本判決上訴，須於判決送達後20日內向本院提出上訴狀。
如委任律師提起上訴者，應一併繳納上訴審裁判費。
中    華    民    國   100    年    7    月    13    日
                              書記官  陳南山